臺灣高等法院交通事件裁定　　　　　　　　　　　　九十三年度交抗字第八一九號
　　抗　告　人　甲○○
　　即 異議 人
右抗告人因違反道路交通管理處罰條例案件，不服臺灣臺北地方法院九十三年度交聲
字第九一一號，中華民國九十三年十月八日第一審裁定（原處分機關案號：臺北市交
通事件裁決所北市裁三字第裁二二─Ａ九Ｌ一０一一八二號），提起抗告，本院裁定
如左：
    主      文
抗告駁回。
    理      由
一、抗告人即異議人甲○○於民國九十三年六月二十二日下午八時四十九分許，駕駛
    車號Ｘ二─三三九三號自用小客車，行經臺北市○○○○○道時，為臺北市政府
    警察局中正第一分局員警以使用註銷駕駛執照駕車之違規，依違反道路交通管理
    處罰條例第二十一條第一項第六款規定逕行掣單舉發。異議人於舉發通知單上所
    載應到案日期向臺北市交通事件裁決所提出申訴，經原舉發單位調查結果，仍認
    受處分人有其上開違規之行為，原處分機關乃依道路交通管理處罰條例第二十一
    條第一項第六款規定，裁處異議人罰鍰新臺幣九千元。
二、異議人不服右揭裁罰聲明異議意旨略以：異議人於八十七年二月二十三日八時五
    分許，駕駛車號ＧＩ─一八八二號自用小客車，行經臺北市○○○路時，因行近
    有行人穿越之行人穿越道「不禮讓行人先行」之違規，為員警以違反道路交管理
    處罰條例第四十四條第二款規定，逕行警掣單舉發，惟未辦理結案，臺北市交通
    事件裁決所遂於八十七年七月十二日開立北市裁三字第駕裁二二─九九五九０一
    號裁決書依限繳款，惟該裁決書由當時正與渠處於感情交惡接近離婚狀況之妻陳
    素芬所簽收，以致渠未收到裁決書，該裁決書不得謂已合法送達云云。原審法院
    則以：(一)異議人甲○○於八十七年二月二十三日上午八時五分許，駕駛車號ＧＩ
    ─一八八二號自用小客車，行經臺北市○○○路時，因「不禮讓行人先行」，為
    員警以異議人違反道路交通管理處罰條例第四十四條第二款規定逕行掣單舉發，
    異議人未於舉發通知單上所載應到案日期前提出申訴，臺北市交通事件裁決所遂
    於八十九年七月十二日以北市裁三字第駕裁二二─九九五九０一號裁決書裁處異
    議人罰鍰一千八百元，並由當時異議人之妻陳素芬於八十九年七月十九日簽收，
    業據異議人自承無訛，復有舉發機關臺北市政府警察局大同分局八十七年二月二
    十三日北市警交（八五）Ｂ字第０九九五九０一號舉發通知單（移送聯）、臺北
    市交通事件裁決所九十三年七月廿日北市裁四字第０九三三七六八九四００號函
    等在卷可稽，故異議人駕車行近行人穿越道有行人穿越時，不暫停讓行人先行通
    過之違規事實，堪以認定。(二)按處理違反道路交通管理事件，有關文書送達之程
    序，依行政程序法之規定，違反道路交通管理事件統一裁罰標準及處理細則第五
    條定有明文。而送達於應受送達人之住居所、事務所或營業所為之，但在行政機
    關辦公處所或他處會晤應受送達人時，得於會晤處所為之；於應送達處所不獲會
    晤應受送達人時，得將文書付與有辨別事理能力之同居人、受僱人或應送達處所
    之接收郵件人員，行政程序法第七十二條第一項、第七十三條第一項亦有明定。
    至所稱之「同居人」，雖不必有親屬關係，亦無庸嚴格解釋為須以永久共同生活
    為目的而同居一家，然必係與應受送達人居住在一處，且繼續的為共同生活者，
    方為相當（最高法院八十二年臺上字第二七二三號判例要旨參照）。本件異議人
    辯稱臺北市交通事件裁決所八十九年七月十二日北市裁三字第駕裁二二─九九五
    九０一號裁決書未合法送達一節，經查該裁決書業已於八十九年七月十九日送達
    於異議人之住所地即臺北市○○路○段一六九巷三號三樓，並由當時異議人之妻
    陳素芬蓋章簽收之事實，有中華民國郵政掛號郵件收件回執附卷可憑，足見上揭
    裁決書係由異議人之妻陳素芬所收受，故前揭裁決書是否已合法送達於異議人，
    須視異議人之妻陳素芬有無收受送達之權限而定，即以陳素芬是否屬異議人之有
    辨別事理能力之同居人為斷。(三)再查，前揭法律所謂同居人，依上開最高法院判
    例意旨，係指同居一處，繼續共同生活者而言，且按夫妻互負同居之義務，對於
    日常家務，亦互為代理人，民法第一千零一條前段、第一千零三條第一項分別定
    有明文。異議人雖嗣後與陳素芬於八十九年八月十四日協議離婚，並辦妥離婚手
    續，此有異議人提出之離婚協議書（切結書）及
    陳素芬前於八十九年七月十九日收受上揭裁決書時，仍屬與異議人同居一處，共
    同生活之同居人，且因雙方婚姻關係於當時仍然存在，陳素芬對於收受郵件等日
    常家務，亦有代理權限，故陳素芬有收受送達之權限，至異議人與其妻陳素芬感
    情是否融洽，以及嗣後有無辦理協議離婚，均不影響前揭合法送達之效力，故異
    議人辯稱前揭裁決書未合法送達，尚難採信。又上開裁決書既已合法送達，異議
    人經主管機關裁決後未依法聲明異議，臺北市交通事件裁決所依道路交通管理處
    罰條例第六十五條第一項第一款規定逕行註銷駕駛執照，乃適法無誤。綜上所述
    ，異議人辯稱其未合法收受臺北市交通事件裁決所八十九年七月十二日北市裁三
    字第駕裁二二─九九五九０一號裁決書云云，洵屬無據，且異議人確有於九十三
    年六月二十二日下午八時四十九分，駕車行經臺北市○○○○○道而使用註銷駕
    駛執照駕駛小型車之違規行為，從而原處分機關依違反道路交通管理處罰條例第
    二十一條第一項第六款規定，裁處罰鍰新臺幣九千元，並無違誤，且所裁罰金額
    亦無不當之處，認異議人之異議為無理由，而將其異議駁回。
三、按汽車駕駛人，使用註銷之駕駛執照駕駛小型車或機器腳踏車者，處新臺幣六千
    元以上一萬二千元以下罰鍰，並當場禁止其駕駛及扣留其車輛牌照，道路交通管
    理處罰條例第二十一條第一項第六款定有明文。經查，本件異議人確於九十三年
    六月二十二日下午八時四十九分許，駕駛車號Ｘ二─三三九三號自用小客車，行
    經臺北市○○○○○道時，為臺北市政府警察局中正第一分局員警認其使用註銷
    駕駛執照駕車而舉發之事實，業為異議人所自承，而異議人原請領駕駛執照，前
    因異議人駕車違規，未依指定日期即八十七年三月六日到案，經臺北市交通事件
    裁決所裁處罰鍰，復因未依限繳納，再經該所吊扣其駕駛執照，再依道路交通管
    理處罰條例第六十五條第一項第一款規定逕行註銷，亦有台北市政府警察局舉發
    違反道路交通管理事件通知單（北市警交Ｂ字第０九九五九０一號）、異議人
    汽車駕照基本資料（均為影本）在卷可稽，是足徵異議人於九十三年六月二十二
    日駕駛汽車時確處於駕駛執照被註銷之狀態，則原處分機關依上揭規定裁處罰鍰
    ，經核並無不合，原審法院憑此認其異議為無理由，而予以駁回，亦無不當或違
    法。異議人仍執陳詞，以渠因前妻陳素芬收受裁決書後，未行告知並離家未返，
    致其未依限繳納罰鍰，進而遭註銷駕駛執照，指摘原審裁定不當而提起抗告，為
    無理由，應予駁回。
據上論斷，應依道路交通案件處理辦法第二十六條，刑事訴訟法第四百十二條裁定如
主文。
中    華    民    國      九十三      年     十二     月      十三      日
                            臺灣高等法院交通法庭
                                審判長法  官  許  國  宏
                                      法  官  洪  光  燦
                                      法  官  林  勤  純
右正本證明與原本無異。
本裁定不得再抗告。
                                      書記官  葉  瑩  庭
中    華    民    國      九十三      年     十二     月      十三      日
